最高法院刑事判決　　　　　　　　　　　　　　　九十三年度台上字第三六一一號
　　上　訴　人　甲○○
右上訴人因違反公職人員選舉罷免法案件，不服台灣高等法院台中分院中華民國九十
三年四月三十日第二審更審判決（九十三年度選上更(一)字第七號，起訴案號：台灣台
中地方法院檢察署九十一年度選偵字第三八號），提起上訴，本院判決如左：
　　主　文
上訴駁回。
　　理　由
按刑事訴訟法第三百七十七條規定，上訴於第三審法院，非以判決違背法令為理由，
不得為之。是提起第三審上訴，應以原判決違背法令為理由，係屬法定要件。如果上
訴理由狀並未依據卷內訴訟資料，具體指摘原判決不適用何種法則或如何適用不當，
或所指摘原判決違法情事，顯與法律規定得為第三審上訴理由之違法情形，不相適合
時，均應認其上訴為違背法律上之程式，予以駁回。本件上訴人甲○○上訴意旨略稱
：(一)、原判決就上訴人行賄之受賄者五、六十人究為何人？是否均為有投票權人？對
上訴人行賄之目的有無認識，參加餐會之五、六十人是否均有受賄意思而收受不正利
益等與犯罪構成要件有關之事項，均未載明，遽論上訴人所為已達交付不正利益之階
段，即有事實及理由矛盾之違誤。(二)、上訴人一再辯稱：當天是因親民黨甘泉黨部要
解散，幹部會議結束後之聚餐，並非選舉餐會，該餐會並非上訴人主辦邀請，因上訴
人出借辦公室予該黨部使用，蕭國興等人希望上訴人接黨部主委，才邀請上訴人參加
餐會，因上訴人與餐廳老闆熟識，才代訂桌，上訴人不是程凱力之助選員，當天是江
連福先到場，上訴人基於前輩身分及禮貌，有陪江連福敬酒，後來程凱力到時，也是
一樣陪同程凱力敬酒，並非為程凱力向參加餐會者行賄。況於選舉期間，候選人為求
勝選，莫不積極前往人潮聚集之場所或聚會拉票，以尋求支持，一日連趕多處拉票之
情形，為選舉期間所常見，程凱力於當晚到餐廳拜票，實不足為奇。上訴人基於禮貌
，先後陪江連福、程凱力向與會者敬酒，請支持該二人，核屬人情之常，雖贊助部分
餐會費用，主觀上並無行賄之犯意。又該餐會每桌費用新台幣（下同）三千元，以原
判決所認定出席者有五、六十人之眾，則每人分占之餐會費用僅有五十元，就客觀上
實不足認係使參與餐會者為一定行使之對價。原判決僅因上訴人有代訂桌及贊助餐會
費用，即認上訴人有為程凱力賄選之故意與行為，有違經驗法則。(三)、關於餐會邀宴
之人，除廖業湘、蕭國興、霍嶽華曾在法務部調查局台中縣調查站（下稱台中縣調查
站）供稱是上訴人邀請聚餐外，其餘證人李斌、聞協廷、錢憲學、王家賢等，大都供
稱是由蕭國興邀宴，即蕭國興於第一審時，亦供稱除林墩外，其餘之人均是其所邀請
。而有關聚餐目的，雖廖業湘、蕭國興、王家賢、霍嶽華所稱不一而足，但有一共同
點，即與親民黨有關，然無關選舉。上開有利上訴人之證據何以不足採信，原判決並
未敘明，自有判決不備理由之違法。又當天餐會時，台中縣調查站既有派員在場蒐證
，如上訴人確有不法犯行，何以未立即逮捕？此攸關上訴人有無賄選犯行之重要事證
，原審並未傳喚當天到場之調查員調查，有調查未盡之違法云云。
惟查：證據之取捨、事實之認定，乃事實審法院職權行使之範圍，茍其證據之取捨及
事實之認定，不違背經驗法則與論理法則，即不容任意指摘為違法，而據為上訴第三
審之適法理由。原判決依據廖業湘、李斌、聞協廷、林墩、錢憲學、蕭國興、霍嶽華
、王碧華分別於台中縣調查站及第一審之證述，扣案「阿媽灶腳」餐廳訂桌筆記簿，
卷附結帳單、統一發票，並台中縣調查站蒐證錄影帶等證據，綜合判斷，認定上訴人
確有於民國九十一年一月十八日晚上，在台中縣太平市○○路六二二號「阿媽灶腳」
餐廳席開六桌，辦理競選餐會，對太平市有投票權之選民廖業湘、霍嶽華、蕭國興、
聞協廷、李斌、錢憲學、王家賢、林墩等多人，以交付免費用餐之不正利益，請求於
同月二十六日即將舉行之台中縣議會第十五屆議員選舉投票時，支持候選人程凱力，
約定渠等投票權為一定行使之犯行。因而維持第一審論處上訴人，對於有投票權之人
，交付不正利益，而約其投票權為一定行使罪刑之判決，駁回上訴人在第二審之上訴
，已敘明所憑之證據及認定之理由。而以上訴人否認有上開犯行，辯稱當日餐會是親
民黨甘泉黨部要解散，幹部會議結束後之聚餐，並非選舉餐會，參加該餐會者大部分
為親民黨員，伊係無黨無派，自無召開該餐會之理，又該餐會並非伊主辦邀請，係因
伊與餐廳老闆熟識，方代為訂桌，且因伊出借辦公室予該黨部使用，才會受邀參加餐
會，同時因伊允諾該次餐會若有不足，願意贊助，故餐後才由蕭國興支付二千三百元
，霍嶽華支付四千五百五十元，王家賢支付一千元，由伊贊助不足之九千四百元餐費
，伊非程凱力登記之助選員，程凱力到場時，伊係基於禮貌陪同敬酒，並非與參加餐
會者相約為一定投票權之行使，況當晚尚有市長候選人江連福亦到場拜票，足認伊非
為程凱力助選云云，乃卸責之詞，不足採信，於理由內詳加說明及指駁。經核所為論
斷，均與卷內資料相符，從形式上觀察，並無認定事實不依證據或有何採證違背經驗
法則、論理法則等違法情形存在。而原判決已敘明上訴人除自行邀請廖業湘、霍嶽華
、蕭國興出席餐會外，其餘之人均係透過霍嶽華、蕭國興邀請，且參加該餐會共有具
台中縣縣議員選舉投票權之太平市選民廖業湘、霍嶽華、蕭國興、聞協廷、李斌、錢
憲學、林墩、王家賢等約五、六十人之認定依據及理由；雖原判決未記載上開以外太
平市有投票權人之姓名，然其餘之人既係經由霍嶽華、蕭國興分別邀請出席，且廖業
湘、霍嶽華在第一審均供證出席餐會者，均屬榮民、榮眷，霍嶽華並稱：「參加的人
我都認識」（見一審卷第四四頁、第九三頁），是其餘之人仍屬可得特定。而公職人
員選舉罷免法第九十條之一第一項之賄選罪，其所謂之不正利益，不以經濟上之利益
為限，凡賄賂以外足以供人需要或滿足人慾望之一切有形、無形利益皆屬之，該利益
所彰顯之價值高低並非所問，茍與所約使有投票權人之行使或不行使投票權，二者之
間具有對價關係，即足構成以不正利益賄選罪。上訴人於前揭時地邀宴廖業湘等人免
費用餐，並當場要求與會者於縣議員選舉投票時，投票支持候選人程凱力，出席上開
選舉餐會之廖業湘等人，自均對上訴人交付不正利益之目的已然認識而予收受。則原
判決之認定，即無認定事實與理由說明不相適合之矛盾。又上訴人非唯不曾聲請原審
傳喚在「阿媽灶腳」餐廳蒐證之台中縣調查站人員，且就原審於審判期日提示台中縣
調查站九十二年八月十五日豐肅字第○九二六一五○三九八○號函，並當庭勘驗台中
縣調查站九十二年七月三日函送之錄影帶等結果（見更(一)卷第一三四至一三五頁），
亦均無爭執；而上開覆函已記載：「二、經查謝員在『阿媽灶腳』餐廳召集選民聚會
，係於房間內招待宴飲及發言，鑑於通訊監察法規定，僅能派員旁觀，並未進行集會
現場之影音蒐證，有關候選人在宴飲會場致詞並籲請支持及謝員發言呼籲支持當選等
事證，均係詢問現場參與之選民所證述」（見上訴卷第八一頁），則原審以該函已詳
載本件查獲經過，未認有再傳喚台中縣調查站人員以為無益調查之必要，自無調查未
盡之可言。至其餘上訴意旨所執各詞，原判決已在理由中論斷綦詳。上訴意旨，徒就
原判決已說明之事項，及原審採證認事之職權行使，任意指摘為違法，且為事實之爭
執，顯與法律規定得為第三審上訴理由之違法情形，不相適合。其上訴違背法律上之
程式，應予駁回。
據上論結，應依刑事訴訟法第三百九十五條前段，判決如主文。
中　　　華　　　民　　　國　　九十三　　年　　　七　　　月　　 十五 　　日
                              最高法院刑事第八庭
                                  審判長法官  陳　炳　煌
                                        法官  陳　世　雄
                                        法官  韓　金　秀
                                        法官  吳　信　銘
                                        法官  徐　文　亮
      右正本證明與原本無異
                                              書  記  官
中　　　華　　　民　　　國　　九十三　　年　　　七　　　月　　二十一　　日
                                                                        Ｂ
